臺灣新北地方法院民事判決　　　　　　　110年度婚字第124號
原　　　告　乙○○　　


訴訟代理人　楊晴翔律師
複　代理人　王柏盛律師
被　　　告　甲○○　　



訴訟代理人　羅啓恒律師 
上列當事人間請求離婚等事件，本院於民國110 年9 月17日言詞
辯論終結，判決如下：
    主  文
一、准原告與被告離婚。 
二、被告應給付原告新臺幣陸拾萬元，及自兩造離婚判決確定之
    翌日起至清償日止，按週年利率百分之五計算之利息。
三、被告應給付原告新臺幣陸拾萬元，及自民國109 年12月17日
    起至清償日止，按週年利率百分之五計算之利息。
四、原告其餘之訴均駁回。
五、本判決第二項於原告以新臺幣貳拾萬元為被告供擔保後，得
    假執行。但被告如以新臺幣陸拾萬元，為原告預供擔保，得
    免為假執行。
六、本判決第三項於原告以新臺幣貳拾萬元為被告供擔保後，得
    假執行。但被告如以新臺幣陸拾萬元，為原告預供擔保，得
    免為假執行。
七、原告其餘假執行之聲請均駁回。
八、訴訟費用由原告負擔五分之一，餘由被告負擔。
    事實及理由
一、原告主張：   
（一）原告乙○○與被告甲○○於民國108 年10月7 日結婚，惟
      婚後不久，原告於109 年1 月20日，即意外發現被告與某
      黃姓女子間之曖昧訊息，內容有：「愛你」、「想你」等
      情愛之言，更有：「陪睡」、「我們只是吃飯愛愛」、「
      陪我睡兩晚」、「再約你過夜」、「今晚和妳共度良宵」
      等露骨言詞，其二人多次相約在飯店過夜，均是被告先到
      達飯店後，再告知房號，待該黃姓女子前來一同過夜，被
      告顯已與該黃姓女子多次為婚外性行為。原告發現後氣憤
      不已，要求被告與該黃姓女子斷絕聯繫，雖被告以與該黃
      姓女子之男女關係維持已久，以及有性需求為辯解，甚至
      聲稱兩者為性交易關係，但仍向原告認錯，並保證不再犯
      ，且簽下協議書，同意將新北市土城區住處之房地過戶給
      原告。
（二）雖被告口頭答應不再犯錯，私下卻仍與該黃姓女子恢復聯
      繫，除此之外，原告於109 年8 月25日，同時發現被告另
      與Line用戶名稱為「宣宣」、「Mmsspp」兩名不明女子有
      曖昧訊息，言談之間，也盡是露骨言語，例如：「要看妳
      怎麼愛我啊」、「說說妳如和我獨處，妳要怎麼服務我讓
      我興奮」、「也不傳幾張性感相片來」、「I wish am
      your wife （我希望我是你的妻子）」、「This special
      Chinese Lover day if honey here I would invite you
      have a very good dinner then going to nice motel
      to bathing together and making love and wear sexy
      night gown until I am satisfied honey （在這個特別
      的中國情人節，如果親愛的你在這裡，我會邀請你共進高
      級晚餐，再去高級汽車旅館、一起共浴和穿性感睡衣行房
      ，直到我滿意，親愛的）」、「I wish am there with
      you now we would have make some love and I will
      make you happy by disvirgin me（我希望我在你身邊，
      我們可以行房，我會讓你替我破處好讓你開心）」等。原
      告不可置信，在經過上次外遇事件，被告保證不再犯錯後
      ，竟於短時間內，又重蹈覆轍，毀壞兩造間之夫妻信任與
      忠誠的婚姻基礎，然被告再度為自己不忠行為向原告認錯
      ，並保證絕不再犯，且於109 年8 月26日鄭重寫下悔過書
      ，於該悔過書中許諾，若再犯不忠之事，願意給付原告新
      臺幣（下同）500 萬元之賠償，以示其誠心悔過。
（三）詎被告仍無法去除外遇慣習，經原告陸續發現被告與其他
      陌生女子間之曖昧訊息，於109 年8 月29日至109 年9 月
      13日短短半個月期間內，被告至少與四名陌生女子，發展
      不正常男女關係，甚至於109 年8 月29日，即便被告因再
      度遭原告發現外遇事件，而向原告認錯的同時，仍背著原
      告與Line用戶名稱為「Kim Misato」之不明女子談情說愛
      ，討論如何保密不被原告發現，全然視自己為已婚身分和
      婚姻忠誠義務於無物；且於109 年9 月17日，原告三度發
      現被告不忠外遇情事，而出門散心，隔日被告便更改新北
      市土城區住處之門禁系統，使原告無法自行返家，直至今
      日。縱被告寄發悔過之電子郵件給原告，再度認錯道歉，
      惟被告屢次作為，已使原告全然喪失信任。
（四）被告在兩造婚後，屢次違背婚姻忠誠義務，與配偶以外之
      多名女子發生性關係，每每在原告發現，並要求與外遇對
      象斷絕聯繫後，仍無法去除外遇慣習，三番四次欺騙與重
      創原告之情感與信任，兩造間之誠摯相愛基礎已然難尋，
      且自原告負氣出門散心後，被告即變更住處門禁設定，使
      原告無法返家，顯見被告並無修補、挽回婚姻之意，兩造
      間之婚姻破綻已深，顯無回復之望，而兩造婚姻關係產生
      重大且不可回復之破綻，係可歸責於被告，為此，原告爰
      依民法第1052條第1 項第2 款及第2 項規定，擇一訴求離
      婚。
（五）兩造婚姻之破裂，肇因於被告慣常外遇行為，原告並無過
      失，且因而受有精神上之痛苦，原告爰依民法第1056條第
      2 項規定，請求100 萬元之非財產上損害賠償。
（六）另被告違背夫妻間之忠誠義務，侵害原告基於配偶關係所
      生之身分法益，致原告精神痛苦，且被告屢屢犯之，情節
      重大，原告爰依民法第184 條第1 項前段、同法第195 條
      ，請求被告賠償100 萬元之精神慰撫金。
（七）並聲明：
   1、請准原告與被告離婚。
   2、被告應給付原告100 萬元，及自本件離婚判決確定之日起
      至清償日止，按年息百分之五計算之利息。
   3、被告應給付原告100 萬元，及自109 年12年17日起至清償
      日止，按年息百分之五計算之利息。
   4、前二項聲明，原告願供擔保，請准予宣告假執行。
   5、訴訟費用由被告負擔。
二、被告則以：
（一）被告雖不否認曾與該黃姓女子有金錢性交易行為，並於10
      9 年1 月21日簽立協議書向原告認錯，然被告於109 年1
      月21日簽立協議書後，即未再與他人為任何合意性交之事
      實。而本件原告起訴狀記載日期為「109 年11月6 日」，
      已逾前開知悉日即「109 年1 月21日」後之六個月，故依
      民法第1053條規定，應不得以民法第1052條第1 項第2 款
      之事由，請求判決離婚。此外，被告固不否認於109 年1
      月21日簽立協議書後，曾經與多名女子有曖昧之對話，然
      此僅係被告愛開玩之個性使然，被告雖再三向原告保證無
      違反夫妻忠誠義務，惟原告仍以離婚相逼，被告迫於無奈
      ，始於109 年8 月26日簽立悔過書，此等事實，應不足以
      作為認定被告有違反婚姻忠誠義務之事由。是原告依據民
      法第1052條第2 項請求判決離婚，實屬牽強。
（二）原告主張「離婚損害」及「離因損害」，但被告從109 年
      1 月21日協議書簽立後，就沒有再與他人為合意性交行為
      ，故原告依民法第1052條第1 項第2 款請求離婚，並無理
      由，且罹於民法第1053條之時效。退步言之，縱認定於10
      9 年1 月以後，被告仍有違反夫妻間之忠誠義務，但基於
      損害填補原則，同一損害，縱使有數個請求權基礎，仍應
      為「請求權競合」，本件原告請求離婚之原因為被告外遇
      ，而民法第184 條也是被告外遇，所以被告覺得是同一損
      害，應該只填補一次。
（三）兩造自109 年9 月17日開始分居迄今，而原告一開始離開
      時，被告並沒有更換鑰匙，是因為原告一直要東西，但又
      不回來，所以被告最後才更換鑰匙。
（四）綜上，原告請求判決離婚，應無理由。且原告依民法第10
      56條規定，請求非財產損害100 萬元之部分，亦無所據。
      為此，懇請本院駁回原告之訴。
三、本院之判斷
（一）基本關係之認定
      原告主張，兩造於108 年10月7 日結婚，雙方婚姻關係現
      仍存續等事實，有兩造之戶籍謄本等件在卷可稽（見婚字
      卷一第47頁、第108 頁至第110 頁），並經本院依職權調
      取全戶戶籍資料查詢結果等件核閱無誤（見婚字卷一第12
      8 頁至第137 頁），堪信為真。
（二）離婚部分
   1、原告主張，被告婚後屢次違背婚姻忠誠義務，除與配偶以
      外之多名女子發生性關係，亦與多名女子傳送曖昧訊息，
      且自109 年9 月17日原告負氣出門散心後，隔日即變更住
      處門禁設定，使原告迄今無法返家等情，業據原告到庭陳
      述甚明，並提出被告與某黃姓女子透過LINE通訊軟體之親
      密對話紀錄、109 年1 月20日兩造間之錄音光碟暨譯文、
      109 年1 月21日「協議書」、被告與其他異性間透過LINE
      通訊軟體之親密對話紀錄、兩造於109 年8 月26日、109
      年8 月30日透過LINE通訊軟體之對話紀錄、109 年8 月26
      日被告書立之「悔過書」、109 年10月10日被告寄送悔過
      書之電子郵件、被告與管理委員會透過LINE通訊軟體之對
      話紀錄、兩造於109 年9 月18日透過LINE通訊軟體之對話
      紀錄、兩造間其餘相關透過LINE通訊軟體之對話紀錄等件
      為證（見婚字卷一第49頁至第88頁、第208 頁、第338 頁
      至第344 頁等）。被告對此亦不否認，僅辯稱：被告簽立
      109 年1 月21日「協議書」後，並未再與他人有任何合意
      性交之事實，被告曾與多名女子間有曖昧對話，然此僅係
      被告愛開玩之個性使然，嗣因原告以離婚相逼，被告迫於
      無奈，始於109 年8 月26日簽立「悔過書」云云。然夫妻
      間之婚姻忠誠義務，並非僅侷限於是否與配偶以外之人為
      性行為，已婚男女與配偶以外之人往來，自應較未婚男女
      之間，更應遵守相關分際。查被告除先前曾與某黃姓女子
      有合意性交行為外，其後又與多名異性間，傳送曖昧訊息
      ，內容如：「看你要怎麼愛我」、「說說妳如和我獨處，
      妳要怎麼服務我讓我興奮」、「也不傳幾張性感相片來」
      、「I wish am your wife （我希望我是你的妻子）」、
      「I love you（我愛你）」、「我最喜歡妳穿這顏色的內
      衣」、「晚安了親愛」、「我在想你ㄟ」等，依一般社會
      通念，顯已逾越已婚男女與配偶以外之人的交往分際，足
      以嚴重影響夫妻間之情感和諧，且產生裂痕，是被告上開
      所辯，洵不足採。依上開事證，堪認原告主張，被告確有
      前揭與配偶以外之人間，為違背婚姻忠誠義務之親暱往來
      行為。此外，被告自109 年9 月17日，即自行更換住處門
      禁卡，致原告無法返家等情，此為雙方所不爭執，亦堪認
      定。
   2、按民法第1052條第2 項規定：「有前項以外之重大事由，
      難以維持婚姻者，夫妻之一方得請求離婚。但其事由應由
      夫妻之一方負責者，僅他方得請求離婚。」，上開法條所
      稱「有前項以外之重大事由，難以維持婚姻者」，係以婚
      姻是否已生破綻而無回復之希望為其判斷之標準。而婚姻
      是否已生破綻無回復之希望，則應依客觀之標準，即難以
      維持婚姻之事實，是否已達於倘處於同一境況，任何人均
      將喪失維持婚姻之意願而定，不可由原告已喪失維持婚姻
      意欲之主觀面加以認定（最高法院87年台上字第1304號、
      95年台上字第2924號民事判決意旨參照）。又所謂「有前
      項以外之重大事由，難以維持婚姻者」，乃抽象的、概括
      的離婚事由，係民法親屬編於74年修正時，為因應實際需
      要，參酌各國立法例，導入破綻主義思想所增設，其目的
      在使夫妻請求裁判離婚之事由較富彈性。但其事由應由夫
      妻一方負責者，僅他方得請求離婚，是其所採者為消極破
      綻主義精神，而非積極破綻主義。因此，若夫妻雙方均為
      有責時，則應衡量比較雙方之有責程度，而許責任較輕之
      一方向應負主要責任之他方請求離婚，如雙方之有責程度
      相同，則雙方均得請求離婚，以符公平，且符合民法第10
      52條第2 項規定之立法目的（最高法院90年台上字第1965
      號、95年度台上字第1450號民事判決意旨參照）。
   3、再者，婚姻以組織家庭，共同生活為目的。我國民法親屬
      編第3 節明定婚姻之普通效力，其中，民法第1001條規定
      夫妻之同居義務，即在彰顯婚姻以組織家庭、共同生活為
      目的之本質，故如有足以破壞共同生活，或難以維持共同
      生活之情事發生，允宜許其離婚以消滅婚姻關係；又婚姻
      係以夫妻雙方情感為基礎，以共同生活為目的，配偶間應
      本相互協力保持其共同生活之圓滿、安全及幸福，若此基
      礎不復存在，致夫妻無法共同生活，且無復合之可能，即
      應認有難以維持婚姻之重大事由存在。
   4、經查，被告屢次與配偶以外之異性間，有逾越一般男女往
      來交情之親密舉止，又被告多次向原告表示悔過之意，卻
      仍持續與多名異性間有曖昧訊息往來，甚至於109 年9 月
      17日，逕自更換門禁卡，致原告無法返家，實已難期雙方
      日後能維持圓滿生活，又彼此分居迄今亦有多時，此與夫
      妻以共同生活、同甘共苦、共創幸福家庭生活之本質相悖
      ，益徵雙方已然絕決，夫妻情分已盡，難期繼續共處，依
      上所述，任何人倘處於同一境況，應認均將喪失維持婚姻
      關係之意願，兩造間確有難以維持婚姻之重大事由，且此
      項重大事由係因被告嚴重違反婚姻忠誠義務，與配偶以外
      之異性間有合意性交及不當往來所致，是兩造婚姻破裂應
      歸責於被告。從而，原告依民法第1052條第2 項之規定，
      訴請判准兩造離婚，為有理由，應予准許。至於原告雖併
      主張民法第1052條第1 項第2 款等事由，然前既已認有民
      法第1052條第2 項之事由存在，原告亦表明擇一判決離婚
      即可，此部分即無庸再予審認，附此敘明。
（三）關於原告請求非財產上損害賠償部分
   1、「離婚損害」與「離因損害」之說明
   （1）原告主張，兩造婚姻破裂，肇因於被告之慣常外遇行為
        ，原告並無過失，且因此受有精神痛苦，又被告之行為
        同時構成侵害原告基於配偶關係所生身分法益之侵權行
        為，致原告精神痛苦，且被告屢屢犯之，情節重大，原
        告爰依民法第1056條第2 項以及民法第184 條第1 項前
        段、第195 條，分別請求100 萬元之非財產上損害以及
        請求賠償100 萬元之精神慰撫金等情。被告則稱：基於
        損害填補原則，同一損害，縱有數個請求權基礎，彼此
        應為「請求權競合」，今原告請求「離婚損害」的原因
        是被告外遇，而民法第184 條「離因損害」也是以被告
        外遇為由，被告覺得是同一損害，應該只能填補一次云
        云。
   （2）按「離因損害」係指構成離婚原因之侵權行為所生之損
        害，而「離婚損害」則係指因裁判離婚所受之損害，此
        兩者損害賠償請求權之性質、構成要件、所生損害之內
        容及賠償範圍等，均不相同。「前者」屬因侵權行為所
        生之損害，於婚姻關係存續中即可請求賠償，不因判決
        離婚而被吸收於「後者」因離婚所受損害之中，故二者
        請求權雖基於同一通姦之事實，但仍難謂有請求權競合
        之情形，應得「分別請求」通姦之配偶賠償損害（最高
        法院103 年度台上字第2253號、95年度台上字第909 號
        民事判決意旨參照）。是被告上開所辯，尚難採認。
   2、關於「離婚損害」部分
   （1）按「夫妻之一方，因判決離婚而受有損害者，得向有過
        失之他方，請求賠償。」、「前項情形，雖非財產上之
        損害，受害人亦得請求賠償相當之金額。但以受害人無
        過失者為限。」，民法第1056條第1 項、第2 項定有明
        文。又受害人受有非財產上損害，請求加害人賠償相當
        金額之慰撫金時，法院對於慰撫金之量定，應斟酌實際
        加害情形、所造成之影響、被害人痛苦之程度、兩造之
        身份地位、經濟情形及其他一切狀況，以核定相當數額
        （最高法院47年台上字第1221號、51年台上字第223 號
        前民事判例意旨、86年度台上字第511 號民事判決意旨
        參照）。
   （2）本院判准兩造離婚係因被告與該黃姓女子有合意性交行
        為，並另與多名異性間有所曖昧，尚無可歸責原告之事
        由，則原告因被告上開事由致兩造婚姻關係無法繼續維
        持，請求判決離婚，其因此受有精神上之痛苦，自得請
        求被告賠償其非財產上損害。本院審酌兩造於108 年10
        月7 日結婚，而原告於108 年度之所得為25,954元，名
        下無其他財產，被告則擔任多間公司董事，並任東大育
        樂股份有限公司董事長，自陳月薪約有10萬元，其於10
        8 年度之所得為2,341,580 元，名下不動產、汽車、投
        資共161 筆，財產總額為531,001,291 元，有兩造之稅
        務電子閘門財產所得調件明細表等件在卷可參（見婚字
        卷第308 頁至第337 頁，限閱卷），被告因違背婚姻忠
        誠義務，致使兩造婚姻破碎，原告因此所受痛苦程度，
        及兩造結婚至今約2 年等一切情狀，認請求非財產上損
        害賠償，應以60萬元為適當。故原告依民法第1056條請
        求非財產上損害賠償金額60萬元，及自本件判決離婚確
        定之翌日起至清償日止，按週年利率5 ％計算之利息，
        為有理由，應予准許，逾此範圍之請求，則無理由，應
        予駁回。
   3、關於「離因損害」部分
   （1）按「因故意或過失，不法侵害他人之權利者，負損害賠
        償責任。故意以背於善良風俗之方法，加損害於他人者
        亦同。」、「不法侵害他人之身體、健康、名譽、自由
        、信用、隱私、貞操，或不法侵害其他人格法益而情節
        重大者，被害人雖非財產上之損害，亦得請求賠償相當
        之金額。其名譽被侵害者，並得請求回復名譽之適當處
        分。」、「前二項規定，於不法侵害他人基於父、母、
        子、女或配偶關係之身分法益而情節重大者，準用之。
        」，民法第184 條第1 項、第195 條第1 項、第3 項分
        別定有明文。而婚姻係以夫妻之共同生活為目的，配偶
        應互相協力保持其等共同生活之圓滿安全及幸福，夫妻
        互守誠實，係確保其等共同生活之圓滿安全及幸福之必
        要條件，故應解為配偶因婚姻契約而互負誠實義務，配
        偶之一方行為不誠實，破壞共同生活之圓滿安全及幸福
        者，即為違反因婚姻契約義務而侵害他方權利（最高法
        院55年度台上字第2053號民事判決意旨參照）。是侵害
        配偶權之行為，並不以通姦行為為限，倘夫妻任一方與
        他人之間，存有逾越結交普通朋友等一般社交行為之不
        正常往來，其行為已逾社會一般通念所能容忍之範圍，
        已達破壞婚姻共同生活之圓滿安全及幸福之程度，即足
        當之，倘其情節重大，違反忠誠義務之一方及該他人即
        應依上開規定，負非財產上即精神慰撫金之損害賠償責
        任。
   （2）查被告除與該黃姓女子有上開性交行為外，亦與多名異
        性往來親暱，已逾越正常男女間之往來分際，如前所述
        ，本院考量被告與該黃姓女子及多名異性間，有在飯店
        同宿、互傳多則親暱訊息等情，顯已違反被告對原告所
        負之忠誠義務，破壞兩造夫妻共同生活之圓滿安全及幸
        福，侵害原告配偶身分法益，且情節重大。本院審酌兩
        造之學歷、職業、收入、財產、婚姻關係等狀況，以及
        被告侵害原告權利之情節等，認原告就被告上開侵權行
        為請求之慰撫金，應以60萬元為適當。故原告依民法第
        184 條第1 項、第195 條第1 項、第3 項請求60萬元，
        及自109 年12月17日，至清償日止，按週年利率5 ％計
        算之利息，為有理由，應予准許，逾此範圍之請求，則
        無理由，應予駁回。
   4、假執行與免為假執行之說明
      原告就「離婚損害」與「離因損害」勝訴部分，其陳明願
      供擔保，聲請宣告假執行，經核並無不合，爰酌定相當擔
      保金額，准予宣告假執行；另本院並依職權酌定相當擔保
      金額，宣告被告得預供擔保，免為假執行。至原告就此敗
      訴部分，其假執行之聲請失所依據，應予駁回。
四、本件事證已臻明確，至於未論述之爭點、兩造其餘之攻擊或
    防禦方法及所舉證據，經本院斟酌後，認為均不足以影響本
    判決之結果，自無逐一詳予論駁之必要，併予敘明。
五、據上論結，原告之訴為一部有理由，一部無理由，依家事事
    件法第51條，民事訴訟法第390 條第2 項、第392 條第2 項
    、第79條，判決如主文。
中    華    民    國   110    年    10    月    8     日
                   家事法庭     法  官  李政達
以上正本係照原本作成。
如對本判決上訴，應於判決送達後20日之不變期間內，向本院提
出上訴狀。如委任律師提起上訴者，應一併繳納上訴審裁判費。
中    華    民    國   110    年    10    月    8     日
                                書記官  劉春美